臺灣臺北地方法院民事判決　　　　　　 96年度簡上字第450號
上　訴　人　河漢資訊股份有限公司
法定代理人　甲○○
訴訟代理人　黃育杉
被上訴人　　乙○○
當事人間請求給付票款事件，上訴人對於中華民國96年7月11日
本院臺北簡易庭96年度北簡字第13377號第一審判決提起上訴，
被上訴人於本院為訴之減縮，本院於中華民國96年11月22日言詞
辯論終結，判決如下：
    主      文
上訴駁回。
第二審訴訟費用減縮部分新臺幣肆仟肆佰伍拾伍元由被上訴人負
擔，餘新臺幣壹萬玖仟佰貳拾元由上訴人負擔。
原判決主文第一項命上訴人所為之給付，減縮為新臺幣壹佰貳拾
萬元及自民國九十六年一月二十三日起至清償日止，按年息百分
之六計算之利息。
    事實及理由
一、按訴之變更或追加，非經他造同意，不得為之，但第255條
    第1項第2款至第6款情形，不在此限，民事訴訟法第446條第
    1項定有明文。此項普通訴訟第二審程序之規定，依同法第
    436條之1第3項規定，亦為簡易訴訟第二審程序所準用之。
    次按訴狀送達後，原告不得將原訴變更或追加他訴，但擴張
    或減縮應受判決事項之聲明者，不在此限，民事訴訟法第25
    5條第1項第3款亦定有明文。本件被上訴人乙○○於本院審
    理中之民國96年11月22日言詞辯論期日，因上訴人河漢資訊
    股份有限公司主張應抵銷30萬元，被上訴人同意抵銷，故減
    縮其請求為120萬元，按諸上揭規定，並無不符，應准許之
    。
二、被上訴人主張：其持有上訴人為發票人，發票日為95年12月
    30日，面額新臺幣（下同）150萬元，付款人為第一商業銀
    行信維分行，帳號000000000號，票號NA0000000號之支票一
    紙 (下稱系爭支票)，經提示後未獲兌現，爰依票據法律關
    係，請求上訴人給付上開票款，及自提示日即96年1月23日
    起，按年息6%計算之利息等語。
三、上訴人則以：系爭支票為訴外人鍾瑞祥向被上訴人借款之擔
    保，鍾瑞祥時任易通聯合電訊股份有限公司（下稱易通公司
    ）及上訴人公司之負責人，系爭支票由鍾瑞祥直接交付，與
    轉讓交付有別。易通公司自95年3月20日起至96年4月19日止
    ，陸續匯款至被上訴人設於萬泰商業銀行三重分行第000000
    000000號帳戶，共8,245,900元，以清償上開借款及易通公
    司另筆借款，合計為5,987,500元，易通公司亦另交付車牌
    號碼DZ-7518號、1758-DF汽車予原告質押擔保，上訴人為取
    回擔保品，於96年4月19日，交付被上訴人現金30萬元，被
    上訴人已獲償8,545,900元，已超過全部借款金額，原告自
    不得請求被告給付系爭票款等語，資為抗辯。
四、原審為被上訴人全部勝訴之判決，上訴人不服，提起上訴，
    於本院為上訴聲明：(一)原判決廢棄。(二)被上訴人在第一審之
    訴及假執行之聲請均駁回。被上訴人答辯聲明：駁回上訴。
五、經查，被上訴人主張上訴人之前負責人鍾瑞祥向其借款而交
    付系爭支票，屆期經其提示不獲兌現之事實，業據其提出支
    票及退票理由單在卷可稽，並為上訴人所不爭執，應堪信為
    真實。次查，被上訴人主張上訴人為發票人，應負給付系爭
    票款之責，則為上訴人所拒絕，並以前開情詞置辯。因此，
    本件之爭點，即在於上訴人得否主張原因關係之抗辯，以資
    對抗被上訴人之請求。茲判斷如下：
    (一)按在票據上簽名者，依票上所載文義負責。發票人應照支
　　　票文義擔保支票之支付。票據法第5條第1項、第126條分
  　　別定有明文。次按票據債務人不得以自己與發票人或執票
    　人之前手間所存抗辯之事由對抗執票人，但執票人取得票
      據出於惡意者，不在此限，票據法第13條亦定有明文。因
      此，票據債務人之直接前手間，始得以因關係為拒絕給付
      票款之抗辯。蓋支票乃文義證券及無因證券，證券上之權
      利義務悉依證券上所載文句而決定其效力，從而支票上權
      利，依支票文義而發生，與其基礎之原因關係各自獨立，
      支票上權利之行使不以其原因關係存在為前提，故其原因
      關係不存在或無效時，執票人仍得依支票文義行使其權利
　　　最高法院49年台上字第334號判例意旨參照）。
    (二)查，被上訴人持有系爭支票，係因鍾瑞祥向其借款，以上
      訴人名義簽發支票供作擔保之故，業為兩造所不爭執，足
      見上訴人簽發系爭支票之原因關係，為擔保鍾瑞祥借款之
      清償。再查，上訴人雖辯稱鍾瑞祥之借款已經易通公司清
      償完畢云云，被上訴人除於本院審理中坦承上訴人已清償
      30萬元外，餘否認之，按諸民事訴訟法第277條舉證責任
      分配原則之規定，應由上訴人就其已清償之事實，負舉證
      之責。惟查，上訴人主張易通公司已代鍾瑞祥清償之事實
      ，僅於原審提出清償明細表一份為證，然該明細表為上訴
      人自行製作，並無何證據能力可言，況依原審卷附易通公
      司出立之95年12月28日借據，亦顯示易通公司另對被上訴
      人經營之士華租賃有限公司負有450萬元之債務，縱認易
      通公司曾為清償，惟其係為其自已清償，或為鍾瑞祥清償
      ，抑或為上訴人清償，亦非無疑。此外，上訴人亦未提出
      其他任何證據證明系爭支票之原因關係債務即擔保鍾瑞祥
      對被上訴人之借款已清償，其上開主張，即非可採。從而
      ，上訴人仍應支票文義負發票人責任。
    (三)再按匯票到期不獲付款時，執票人於行使或保全匯票上權
      利之行為後，對於背書人、發票人及匯票上其他債務人得
      行使追索權，票據法第85條第1項著有明文，此項規定，
      依同法第144條規定，亦為支票所準用。又按執票人向支
      票債務人行使追索權時，得請求自為付款提示日起之利息
      ，如無約定利率者，依年利六釐計算，同法第133條亦著
      有明文。本件上訴人既簽發系爭支票交付被上訴人，經被
      上訴人提示不獲付款，被上訴人爰依上揭法律規定，請求
      上訴人給付票款120萬元 (原請求150萬元，扣除經減縮之
      30萬元部分後，為120萬元)及自提示日起即96年1月23日
      至清償日止，按年息5%計算之利息，即為有理由。
六、綜上所述，本件被上訴人主張為可採，上訴人所辯尚非可取
    。原審除減縮部分外，判命上訴人如數給付，並依職權宣告
    假執行，於法並無不合。上訴意旨指摘原判決不當，求予廢
    棄改判，為無理由，應予駁回其上訴。
七、又本件事證已臻明確，兩造其餘攻擊防禦方法及所舉未經援
    用之證據，經本院斟酌後，認為均不足以影響本判決之結果
    ，爰不一一論述，併此敘明。
據上論結，本件上訴為無理由，依民事訴訟法第436條之1第3項
、第449條第1項、第78條、第83條第1項前段、第87條第1項，判
決如主文。
中　　華　　民　　國　　96　　年　　12　　月　　6　　日
                  民事第四庭審判長法  官  劉坤典
                                  法  官  吳定亞
                                  法  官  余明賢
以上為正本係照原本作成
本判決不得上訴
中　　華　　民　　國　　96　　年　　12　　月　　6　　日
                                  書記官  陳素卿
